【裁判字號】    98,訴,2201
【裁判日期】    990201
【裁判案由】    野生動物保育法
【裁判全文】
臺灣臺北地方法院刑事判決              98年度訴字第2201號
公  訴  人  臺灣臺北地方法院檢察署檢察官
被      告  甲○○
上列被告因違反野生動物保育法案件，經檢察官提起公訴（98年
度偵字第20462 號），被告於準備程序中就被訴事實為有罪之陳
述，經本院告知簡式審判程序意旨，並聽取公訴人及被告之意見
後，本院合議庭裁定由受命法官獨任依簡式審判程序審理，判決
如下：
    主  文
甲○○違反保育類野生動物，非經主管機關之同意，不得買賣之
規定，未經主管機關同意，買賣保育類野生動物，累犯，處有期
徒刑捌月。扣案之保育類野生動物灰鸚鵡、鉛色水鶇各壹隻、青
背山雀貳隻、黃山雀參隻均沒收。
    事  實
一、甲○○前於民國95年間因恐嚇取財案件，經臺灣苗栗地方法
    院以95年度易字第710 號判決判處有期徒刑1 年，經同法院
    以96年度聲減字第1680號裁定依中華民國96年罪犯減刑條例
    減為有期徒刑6 月確定，於96年12月25日易科罰金執行完畢
    。詎不知悔改，甲○○係位在臺北市萬華區○○○路○ 段54
    之1 號「名人鳥園」之負責人，明知灰鸚鵡、黃山雀、鉛色
    水鶇及青背山雀業經野生動物保育主管機關即行政院農業委
    員會（下稱農委會）明文公告列為保育類野生動物，非經主
    管機關之同意，不得買賣或在公共場所陳列、展示，竟未經
    主管機關同意，於98年8 月中旬向姓名年籍不詳之成年人以
    新臺幣（下同）5,000 元之價格買入灰鸚鵡1 隻，另以不詳
    之價格買入黃山雀3 隻、鉛色水鶇1 隻、青背山雀2 隻，並
    自買入之同時起，基於販賣之意圖，欲以1 至2 千元之差價
    出售與不特定之客人，而在「名人鳥園」公共場所，陳列、
    展示上開灰鸚鵡、黃山雀、鉛色水鶇及青背山雀等保育類野
    生動物，供不特定客人選購。嗣於98年8 月23日14時40分許
    ，為行政院海岸巡防署海岸巡防總局北部地區巡防局在「名
    人鳥園」內當場查獲甲○○陳列、展示之灰鸚鵡、鉛色水鶇
    各1 隻、青背山雀2 隻及黃山雀3 隻。
二、案經行政院海岸巡防署海岸巡防總局北部地區巡防局報請臺
    灣臺北地方法院檢察署檢察官偵查起訴。
    理  由
一、按本件被告甲○○所犯係死刑、無期徒刑、最輕本刑為3 年
    以上有期徒刑以外之罪，其於準備程序就前揭被訴事實為有
    罪之陳述，經受命法官告知簡式審判程序之旨，並聽取其與
    公訴人之意見後，本院認無不得或不宜改依簡式審判程序進
    行之處，爰依刑事訴訟法第273 條之1 第1 項、第284 條之
    1 ，裁定本件由受命法官獨任進行簡式審判程序，合先敘明
    。
二、訊據被告對於上開犯罪事實坦承不諱，並經證人及現場查緝
    人員楊肅濬於偵查中證述明確，復有扣押筆錄、扣押目錄、
    被告出具之具領保管切結書各1 份、現場查獲照片4 張在卷
    可稽。而查獲之灰鸚鵡、黃山雀、鉛色水鶇及青背山雀，業
    經行政院農業委員會公告列為保育類野生動物，有保育類野
    生動物名錄1 份存卷可查，且本件扣案之灰鸚鵡、黃山雀、
    鉛色水鶇及青背山雀經臺北市立動物園鑑定結果，確係保育
    類野生動物，亦有臺北市立動物園98年8 月24日鑑定報告書
    1 份附卷可憑，足認被告之自白與事實相符，應堪採為認定
    事實之依據。綜上，本件事證明確，被告犯行堪以認定，應
    予依法論科。
三、按保育類野生動物，非經主管機關之同意，不得買賣或在公
    共場所陳列、展示，野生動物保育法第35條第1 項規定應依
    同法第40條第1 項第2 款論處。又未經主管機關之同意，販
    入或售出保育類野生動物，均同屬非法買賣保育類野生動物
    ，縱僅販入而未售出，亦無解於上開罪行（最高法院90年台
    上字第1395號判決意旨參照）。本件被告未經主管機關同意
    ，買入保育類野生動物，擬欲轉售圖利，雖尚未售出，仍屬
    前揭規定之買賣行為，故其所為，核係犯野生動物育法第40
    條第1 項第2 款之違反未經主管機關同意買賣保育類野生動
    物罪。起訴意旨漏未論及被告買入上開保育類動物之犯行，
    然此部分與前揭起訴意圖販賣而陳列、展示部分具有法條競
    合之吸收關係，屬於實質上一罪，本院自應一併審理。被告
    意圖販賣而陳列保育類野生動物之低度行為，應為買賣保育
    類野生動物之高度行為所吸收，不另論罪。被告前於95年間
    因恐嚇取財案件，經臺灣苗栗地方法院以95年度易字第710
    號判決判處有期徒刑1 年，經同法院以96年度聲減字第1680
    號裁定依中華民國96年罪犯減刑條例減為有期徒刑6 月確定
    ，於96年12月25日易科罰金執行完畢，有臺灣高等法院被告
    前案紀錄表1 份在卷可參，其受有期徒刑之執行完畢後，5
    年以內故意再犯本件有期徒刑以上之罪，為累犯，應依刑法
    第47條第1 項之規定，加重其刑。爰審酌被告明知保育類動
    物物種及數量逐年減少，竟為滿足人類豢養私慾，買賣保育
    類動物，助長濫捕風氣，並造成自然生態平衡破壞，所為實
    屬不該，惟念及買賣之數量非鉅，惡性非重，且於本院審理
    時坦承犯行，態度尚可及其犯罪之動機、目的等一切情狀，
    量處如主文所示之刑。至公訴人雖具體求處有期徒刑9 月，
    惟審酌上開情節，本院認量處如上之刑，已足昭烔戒，附此
    敘明。扣案保育類野生動物灰鸚鵡、鉛色水鶇各1 隻、青背
    山雀2 隻、黃山雀3 隻，均屬本案查獲之保育類野生動物，
    應依野生動物保育法第52條第1 項前段規定予以宣告沒收。
據上論斷，應依刑事訴訟法第273 條之1 第1 項、第284 條之1
、第299 條第1 項前段，野生動物保育法第40條第1 項第2 款、
第35條第1 項、第52條第1 項前段，刑法第11條前段、第47條第
1 項，判決如主文。
本案經檢察官郭昭吟到庭執行職務。
中    華    民    國    99    年    2     月    1     日
                  刑事第十八庭  法  官  林芳華
以上正本證明與原本無異。
如不服本判決應於收受送達後10日內向本院提出上訴書狀，並應
敘述具體理由；其未敘述上訴理由者，應於上訴期間屆滿後20日
內向本院補提理由書（均須按他造當事人之人數附繕）「切勿逕
送上級法院」。
                                書記官  林鈴芬
中    華    民    國    99    年    2     月    1     日
野生動物保育法第40條
有下列情形之一，處6 月以上5 年以下有期徒刑，得併科新臺幣
30萬元以上150萬元以下罰金：
一、違反第24條第1 項規定，未經中央主管機關同意，輸入或輸
    出保育類野生動物之活體或其產製品者。
二、違反第35條第1 項規定，未經主管機關同意，買賣或意圖販
    賣而陳列、展示保育類野生動物或其產製品者。

司法院資訊處製作；財團法人民間司法改革基金會備份。
